【裁判字號】    98,交聲,1590
【裁判日期】    980421
【裁判案由】    違反道路交通管理處罰條例聲明異議
【裁判全文】
臺灣臺北地方法院交通事件裁定        98年度交聲字第1590號
                                    98年度交聲字第1591號
受 處分 人  甲○○
原處分機關  交通部公路總局臺北區監理所板橋監理站
上列受處分人因違反道路交通管理處罰條例案件，對交通部公路
總局臺北區監理所板橋監理站民國98年3 月25日所為之處分（原
處分案號：板監裁字裁41-C00000000、41-C00000000號），聲明
異議，本院裁定如下：
    主  文
異議均駁回。
    理  由
一、按道路交通管理處罰條例（下稱條例）所稱之汽車，依條例
    第3條第8款規定包括機器腳踏車；而汽（機）車駕駛人，行
    經有燈光號誌管制之交岔路口闖紅燈者，處新臺幣（下同）
    1800元以上5400元以下罰鍰，併記違規點數 3點，條例第53
    條第1項、第63條第1項第 3款定有明文。再按汽車駕駛人，
    駕駛汽車有違反本條例之行為，經交通勤務警察或依法令執
    行交通稽查任務人員制止時，不聽制止或拒絕停車接受稽查
    而逃逸者，除按各該條規定處罰外，處3000元以上6000元以
    下罰鍰併記違規點數1點。條例第60條第1 項、第63條第1項
    第1 款定有明文。末按，汽車駕駛人有闖紅燈、不服指揮稽
    查而逃逸，或聞消防車、救護車、警備車、工程救險車之警
    號不立即避讓之情形者或違規行為，當場不能或不宜攔截製
    單舉發者，得逕行舉發，而其逕行舉發，應記明車輛牌照號
    碼、車型等可資辨明之資料，以汽車所有人為被通知人製單
    舉發。條例第7條之2第1 項第1款、第4款、第4項亦有明文。
    準此，交通勤務警察或依法執行交通稽查任務之人員，發現
    汽車駕駛人涉有違規情事時，原則上必須當場攔截而製單舉
    發，俾使汽車駕駛人得當場陳述意見，避免交通稽查人員有
    所誤判，而可即時獲得補救，惟考量上開條例第7條之2 第1
    項所列舉之道路違規行為，其發生通常係在瞬間，或有事實
    上不能當場攔截或依照比例原則不宜當場攔截製單舉發之情
    形，為達有效維護交通秩序及保障交通安全之行政目的，當
    須特別立法賦予交通稽查人員得於事後逕行製單舉發之權限
    。
二、本件原處分機關以：甲○○所有之車號8HC-726 號重型機車
    ，於民國98年1 月21日8時25分，在新店市○○路○段85巷與
    安忠路口（安忠路往安康派出所方向）闖紅燈，為警攔查，
    示意靠路邊接受稽查，惟受處分人加速逃逸，舉發機關以有
    違反條例第53條第1項、第60條第1項「駕車行經有燈光號誌
    管制之交岔路口闖紅燈者」、「違反本條例之行為，拒絕停
    車接受稽查而逃逸者」之違規，掣單舉發；原處分機關並於
    98年3 月25日以板監裁字裁41-C00000000、41-C00000000號
    裁決受處分人罰鍰1800元及3000元併記違規點數3點、1點，
    受處分人不服，於法定期間內具狀聲明異議。
三、受處分人聲明異議意旨略以：道路通罰鍰之行政處分應依行
    政程序法規定，本於職權調查及證據，並對受處分人是否確
    有違反行政法上義務之行為負舉證責任，再者，受處分人通
    過上開違規路口，每每遵守交通號誌，從無違反號誌之行為
    ，今並無任何闖紅燈之證據，更無攔檢逃逸之資料，因此提
    出異議等語。
四、經查：
  (一)受處分人雖指稱本件舉發案件並無證據，惟交通員警為依
      法執行交通勤務之公務員，其所為舉發之執行職務行為，
      乃依法就特定具體事件所為之具有公法上效果之單方行政
      行為，基於公務員公法上行為具有公信力之原則，該行政
      行為原則上應可推定其為正當無誤；且於行政事務日趨繁
      雜、愈益強調行政效能之現今社會，若謂公務員所為一切
      行政行為均須預留證據以為日後之證明，顯將對於國家行
      政事務之推行產生阻礙，職是之故，條例或其他相關法令
      ，並未規範要求警員舉發交通違規案件須以拍照蒐證之方
      式為之，依交通違規行為瞬間即逝之特性，亦不可能要求
      所有違規行為之舉發均須拍照或輔以其他科學儀器始得為
      之。雖本件並無採證照片，核不影響本件違規行為之舉發
      效力，亦無礙於前揭違規事實之認定，先予敘明。
  (二)惟逕行舉發，因有上開原因不及或當場不宜舉發，為達有
      效維護交通秩序及保障交通安全之行政目的，當須特別立
      法賦予交通稽查人員得於事後記下相關車籍等可資辨明之
      資料，逕行製單舉發之權限，而屬舉發機關得不以有舉發
      證據之例外規定，應當從嚴行使認定，俾保護用路人之權
      益。故舉發當時，舉發機關若不及或不宜當場攔停，應當
      記下車籍或足以辨識資料，明確無誤製單，並力求舉發單
      資料之完整，避免違誤。惟查本案舉發單固屬逕行舉發，
      然舉發單上載明「男性駕駛1 人」、「紅色口罩」、「全
      罩安全帽」、「藍色三陽」等足以辨識之字樣，且受處分
      人就此亦未見爭執，應堪信其為真正，並據舉發機關98年
      3 月16日北縣警店交裁字第0980012931號書函表示，「查
      8HC-726號普通重型機車.....，未依該交岔路口行車管制
      號誌為紅燈時停等，..... 不理會警方攔檢，即加速沿安
      忠路行駛往安康路方向逃逸，..... 」，因此可知舉發當
      時，舉發員警已有攔停行為，惟受處分人加速逃逸，舉發
      員警乃記下車資、駕駛人當時特徵足以憑對，是受處分人
      有遇攔檢不從之違規行為，堪可認定。
  (三)末按，舉發機關舉發之違規事實應為真正，則原處分機關
      以違規車輛所有人為受處分人，於法並無違誤。是受處分
      人所辯，殊不足採，本件事證明確，受處分人上揭闖紅燈
      並有攔停不從之違規，堪以認定，應依法處罰。
五、綜上所述，本件受處分人既有行經有燈光號誌管制之交岔路
    口闖紅燈、違反本條例之行為，拒絕停車接受稽查而逃逸者
    之情形，原處分機關依條例第53條第1項、第60條第1項、第
    63條第1 項第1款、第3款、違反道路交通管理事件統一裁罰
    基準表之規定，裁處受處分人罰鍰1800元、3000元，併記違
    規點數3點、1點，核無違誤。本件受處分人之異議為無理由
    ，應均予駁回。
六、依道路交通案件處理辦法第19條，裁定如主文。
中    華    民    國    98    年    4     月    21    日
                  交通法庭法  官  呂政燁
以上正本證明與原本無異。
如不服本裁定應於送達後5日內向本院提出抗告狀。
                          書記官  呂欣穎
中    華    民    國    98    年    4     月    21    日


司法院資訊處製作；財團法人民間司法改革基金會備份。
